【裁判字號】    97,訴,4574
【裁判日期】    971117
【裁判案由】    毒品危害防制條例
【裁判全文】
臺灣板橋地方法院刑事判決              97年度訴字第4574號
公  訴  人  臺灣板橋地方法院檢察署檢察官
被      告  甲○○
                    （另案於臺灣臺北監獄臺北分監執行中）
上列被告因毒品危害防制條例案件，經檢察官提起公訴（97年度
毒偵字第6839號），因被告於本院準備程序中就被訴事實為有罪
之陳述，本院告知被告簡式審判程序之旨，並聽取當事人之意見
後，合議庭裁定改由受命法官獨任依簡式審判程序進行，判決如
下：
    主  文
甲○○施用第一級毒品，累犯，處有期徒刑壹年貳月。
    事  實
一、甲○○前因施用第二級毒品案件，先後經本院於民國89年3
    月1 日、91年8 月13日，以89年度毒聲字第1644號、91年度
    毒聲字第2561號裁定送觀察、勒戒後，均認無繼續施用毒品
    之傾向，分別於89年3 月22日、91年9 月13日釋放出所，並
    經臺灣板橋地方法院檢察署檢察官分別於89年3 月31日、91
    年9 月30日，以89年度毒偵字第2387號、91年度毒偵字第22
    73號為不起訴處分確定；復於92年間因施用第一級、第二級
    毒品案件，除經本院以92年度毒聲字第1818號裁定令入戒治
    處所施以強制戒治，於93年1 月9 日因法律修正而釋放外，
    另據臺灣板橋地方法院檢察署檢察官提起公訴，經本院以92
    年度訴字第1678號判決分別判處有期徒刑8 月、6 月，應執
    行有期徒刑1 年確定；又因搶奪案件，經本院以92年度訴字
    第24 67 號判決判處有期徒刑9 月確定，上開3 罪經定應執
    行刑為有期徒刑1 年7 月，於94年7 月19日縮刑期滿執行完
    畢，再於96年間因施用毒品案件，經本院以96年度易字第11
    49號判決判處有期徒刑7 月確定，甫於97年2 月19日縮刑期
    滿執行完畢。詎其仍不思戒除毒癮，明知海洛因及甲基安非
    他命係毒品危害防制條例第2 條第2 項第1 款、第2 款所明
    定之第一、二級毒品，不得持有及施用，竟仍基於施用第一
    級毒品海洛因及第二級毒品甲基安非他命之犯意，於97年8
    月7 日下午5 時許，在臺北縣土城市○○路附近某公園內，
    將海洛因及甲基安非他命粉末共同摻水稀釋後，再以針筒注
    入身體之方式，同時施用第一級毒品海洛因及第二級毒品甲
    基安非他命1 次。嗣於97年8 月10日晚上10時30分許，在其
    友人陳翔偉位於臺北縣新莊市○○路139 號4 樓C 室租屋處
    ，為警查獲，經其同意採集尿液送驗，檢驗結果均呈嗎啡及
    甲基安非他命陽性反應，始知上情。
二、案經臺北縣政府警察局新莊分局報告臺灣板橋地方法院檢察
    署檢察官偵查起訴。
    理  由
一、按本件被告甲○○所犯係死刑、無期徒刑、最輕本刑為3 年
    以上有期徒刑以外之罪，其於準備程序就前揭被訴事實為有
    罪之陳述，經受命法官告知簡式審判程序之旨，並聽取其與
    公訴人之意見後，本院認無不得或不宜改依簡式審判程序進
    行之處，爰依刑事訴訟法第273 條之1 第1 項、第284 條之
    1 ，裁定本件由受命法官獨任進行簡式審判程序，合先敘明
    。
二、上揭事實，業據被告於本院審理中坦承不諱，且其於97年8
    月10日所採驗之尿液，經送往臺灣檢驗科技股份有限公司以
    GC/MS 方法（氣相層析/ 質譜儀法）檢驗，結果均確呈第一
    級毒品海洛因代謝後嗎啡及第二級毒品甲基安非他命之陽性
    反應，此有卷附該公司97年9 月22日報告編號CH/2008/8052
    0 號濫用藥物檢驗報告、臺北縣政府警察局新莊分局偵辦毒
    品案被移送者姓名及代碼對照表在卷可稽（見97年度毒偵字
    第6839號卷第16、29頁），足認被告自白與事實相符，洵堪
    採為論罪科刑之依據。
三、按毒品危害防制條例於92年7 月9 日修正公布，自93年1 月
    9 日施行，其中第20條、第23條將施用毒品之刑事處遇程序
    區分為「初犯」、「5 年內再犯」、「5 年後再犯」。依其
    立法理由之說明：「初犯」，經觀察、勒戒或強制戒治，應
    為不起訴處分或不付審理之裁定；經觀察、勒戒或強制戒治
    執行完畢釋放後，「5 年內再犯」者，因其再犯率甚高，原
    實施之觀察、勒戒及強制戒治既已無法收其實效，爰依法追
    訴或裁定交付審理。至於經觀察、勒戒或強制戒治執行完畢
    釋放，「5 年後再犯」者，前所實施之觀察、勒戒或強制戒
    治已足以遮斷其施用毒品之毒癮，為期自新及協助其斷除毒
    癮，仍用「初犯」規定，先經觀察、勒戒或強制戒治之程序
    。從而，依修正後之規定，祇於「初犯」及「5 年後再犯」
    2 種情形，有其追訴條件之限制，即須於初犯經觀察、勒戒
    或強制戒治釋放後，5 年內均無施用毒品之行為，始能認其
    前所實施之觀察、勒戒或強制戒治已足遮斷毒癮，而得於5
    年後再犯時，再予適用初犯之規定，重行觀察、勒戒等程序
    。倘5 年內已經再犯，被依法追訴處罰，縱其第3 次（或第
    3 次以上）施用毒品之時間在初犯釋放5 年以後，即與「5
    年後再犯」之情形有別，且因已於「5 年內再犯」，顯見其
    再犯率甚高，原實施觀察、勒戒或強制戒治，已無法收其實
    效，自無再經觀察、勒戒及強制戒治之必要，應由檢察官逕
    行起訴，始符新法修正之本旨（最高法院95年第7 次刑事庭
    會議決議參照）。查被告前於89、91年間因施用毒品案件，
    經本院以89年度毒聲字第1644號、91年度毒聲字第2561號裁
    定送觀察、勒戒後，均認無繼續施用毒品之傾向，分別於89
    年3 月22日、91年9 月13日釋放出所，並經臺灣板橋地方法
    院檢察署檢察官分別於89年3 月31日、91年9 月30日，以89
    年度毒偵字第2387號、91年度毒偵字第22 73 號為不起訴處
    分確定；復於92年間因施用第一級、第二級毒品案件，除經
    本院以92年度毒聲字第1818號裁定令入戒治處所施以強制戒
    治，於93年1 月9 日因法律修正而釋放外，另據臺灣板橋地
    方檢察署檢察官提起公訴，經本院以92年度訴字第1678號判
    決分別判處有期徒刑8 月、6 月，應執行有期徒刑1 年確定
    ；又因搶奪案件，經本院以92年度訴字第24 67 號判決判處
    有期徒刑9 月確定，上開3 罪經定應執行刑為有期徒刑1 年
    7 月，於94年7 月19日縮刑期滿執行完畢，再於96年間因施
    用毒品案件，經本院以96年度易字第1149號判決判處有期徒
    刑7 月確定，甫於97年2 月19日縮刑期滿執行完畢等情，有
    臺灣高等法院被告前案紀錄表1 份附卷可參，是被告既曾於
    上開觀察、勒戒、強制戒治執行完畢釋放後5 年內再犯施用
    毒品之罪，且經法院判處罪刑確定，雖本案施用毒品之時間
    在初犯釋放5 年後，惟被告既已先於「5 年內再犯」，顯見
    其再犯率甚高，原實施之觀察、勒戒、強制戒治已無法收其
    實效，而無5 年戒斷期之存在，即無再行觀察、勒戒或強制
    戒治之必要，揆諸前揭說明，仍應依法論科。
四、查海洛因及甲基安非他命分屬毒品危害防制條例第2 條第2
    項第1 款所規定之第一級毒品及同條項第2 款所規定之第二
    級毒品，核被告所為，係犯毒品危害防制條例第10條第1 項
    施用第一級毒品罪及同條第2 項施用第二級毒品罪。被告持
    有第一、二級毒品，復分別進而施用，其持有毒品之低度行
    為，應分別為施用第一、二級毒品之高度行為所吸收，均不
    另論罪。被告以一行為同時施用第一級毒品及第二級毒品，
    觸犯施用第一級毒品及施用第二級毒品罪，為想像競合犯，
    應依刑法第55條規定，從一較重之施用第一級毒品罪處斷，
    公訴人認被告所犯上開2 罪，應予分論併罰，尚有誤會。又
    被告有事實欄所列前揭犯罪前科紀錄，有臺灣高等法院被告
    前案紀錄表可稽，其受有期徒刑之執行完畢，5 年以內故意
    再犯本件有期徒刑以上之罪，應依刑法第47條第1 項之規定
    ，論以累犯，並加重其刑。爰審酌被告前已因施用毒品案件
    經觀察、勒戒及強制戒治，且有多次違反毒品危害防制條例
    犯罪前科紀錄，業如上述，本應徹底戒除毒癮，不料其竟仍
    繼續施用毒品，顯見其並無戒除毒害之決心，本不宜寬貸，
    惟念其施用毒品乃自戕一己之身體健康，並具有病患性人格
    之特質，反社會性之程度應屬較低，且犯後坦承犯行，態度
    尚佳等一切情狀，量處如主文所示之刑，以資懲儆。至扣案
    之安非他命5 包、分裝袋2 包、安非他命吸食器1 組、玻璃
    球1 個、電子磅秤1 台，均係同時被查獲之另案被告陳翔偉
    所有之物，與本件被告施用毒品犯行無關，業據陳翔偉於警
    詢時供承不諱（見97年度毒偵字第6839號卷第5 頁反面），
    故均不予宣告沒收，附此敘明。
據上論斷，應依刑事訴訟法第273 條之1 第1 項、第284 條之1
、第299 條第1 項前段，毒品危害防制條例第10條第1 項、第2
項，刑法第11條前段、第55條、第47條第1 項，判決如主文。
本案經檢察官鄭潔如到庭執行職務。
中    華    民    國    97    年    11    月    17    日
                  刑事第十六庭  法  官  錢衍蓁
上列正本證明與原本無異。
如不服本判決，應於送達後10日內敘明上訴理由，向本院提出上
訴狀，上訴於本院第二審合議庭 (應附繕本) 。其未敘述上訴理
由者，應於上訴期間屆滿後20日內向本院補提理由書「切勿逕送
上級法院」。
                                書記官  陳淑怡
中    華    民    國    97    年    11    月    17    日
附錄本判決論罪法條全文：
毒品危害防制條例第10條
施用第一級毒品者，處6月以上5年以下有期徒刑。
施用第二級毒品者，處3年以下有期徒刑。


司法院資訊處製作；財團法人民間司法改革基金會備份。
